【裁判字號】    90,苗簡,433
【裁判日期】    900919
【裁判案由】    給付票款
【裁判全文】
臺灣苗栗地方法院民事簡易判決                      九十年度苗簡字第四三三號
    原      告  丙○○
    訴訟代理人  楊孟修
    送達代收人  甲○○
    被      告  乙○○
右當事人間請求給付票款事件，本院判決如左：
    主    文
被告應給付原告新台幣參拾肆萬元及自民國九十年六月三十日起至清償日止，按年利
率百分之五計算之利息。
訴訟費用由被告負擔。
本判決得假執行。但被告如於假執行程序實施前，以新台幣參拾肆萬元為原告預供擔
保，得免為假執行。
    事實及理由
壹、原告之聲明：如主文所示。
貳、事實摘要：
一、原告方面：
（一）原告執有由被告簽發如附表所示之支票一紙，詎原告為付款之提示，竟因存款
      不足遭退票，屢經催討仍置之不理，為此依票據之法律關係請求被告給付票款
      新台幣（下同）三十四萬元，及自支付命令送達翌日起至清償日止，按年利率
      百分之五計算之利息。
（二）對被告抗辯所為之陳述：系爭支票係由訴外人陳美錡交付原告藉以向原告借錢
      ，但嗣後原告無法自陳美錡受償，故僅得向被告請求系爭票款。而被告與陳美
      錡之間事項依票據法第十三條之規定，並不能對抗原告，且原告係因借貸關係
      取得系爭票據，並非無對價關係。
二、被告方面：系爭票據確係由被告所簽發，因訴外人陳美錡開餐廳，向原告表示欲
    借票以支付建築款項，被告遂開立系爭支票交付陳美錡，然陳美錡答應被告於發
    票日將匯款入帳，但嗣後陳美錡未依約付款，此後亦無法尋獲陳美錡。兩造並無
    債權債務關係，本件純起因於陳美錡與原告串謀，故原告取得票據係惡意且無對
    價關係，不得享有票據上之權利。
參、法院之判斷：
一、原告主張之事實，業據其提出支票及退票理由單各一紙為證，核屬相符，且為被
    告所不爭，自堪信原告之主張為真實。
二、被告雖以系爭支票係被告所簽發，並借票予陳美錡支付開餐廳所需款項，且陳美
    錡答應於發票日將匯款入帳戶等語置辯，惟按票據債務人不得以自己與發票人或
    執票人之前手間所存抗辯之事由對抗執票人，票據法第十三條定有明文。查系爭
    票據係由被告簽發交付予陳美錡，再由陳美錡轉讓予原告以借款，是陳美錡為原
    告之前手，被告之後手，依前揭法條規定，縱使被告抗辯其與陳美錡確有約定應
    由陳美錡負擔系爭票款等情屬實，被告亦不得以其與執票人之前手即陳美錡所存
    在抗辯事由對抗執票人即原告，從而被告之前揭抗辯，顯屬無據。被告另以原告
    取得票據係惡意且無對價關係等語資為抗辯，惟按票據法第十四條所謂以惡意取
    得票據者，不得享有票據上之權利，係指從無權處分人之手，受讓票據，於受讓
    當時有惡意之情形而言。如從有正當處分權人之手，受讓票據，係出於惡意時，
    亦僅生票據法第十三條但書所規定，票據債務人得以自己與發票人之或執票人之
    前手間所存人的抗辯之事由，對抗執票人而已，尚不生執票人不得享有票據上權
    利之問題，最高法院著有六十七年度台上字第五四三號判例可資參照。本件系爭
    票據係由被告簽發，轉讓予陳美錡，再轉讓予原告等情，業如前述，而陳美錡對
    於系爭票據，自有轉讓之權利，故原告並非自無權處分人之手受讓取得票據，則
    揆諸首開判例意旨，本件原告並無票據法第十四條所謂不得享有票據上權利之問
    題，是被告抗辯原告不得享有票據上之權利等語，亦屬無理。
二、按支票發票人應照支票文義擔保支票之支付；又執票人向支票債務人行使追索權
    時，得請求自為付款提示日起之利息，如無約定利率者，依年利六釐計算，票據
    法第一百二十六條、第一百三十三條分別定有明文。從而，原告本於票據之法律
    關係請求發票人即被告給付票款三十四萬元，及自支付命令送達翌日即九十年六
    月三十日起至清償日止，按年利率百分之五計算之利息，為有理由，應予准許。
三、本件係命清償票據上債務之判決，爰依職權宣告假執行。惟被告陳明願供擔保請
    准免為假執行之宣告，亦無不合，爰酌定相當擔保金額准許之。
四、據上論結，本件原告之訴有理由，依民事訴訟法第四百三十六條第二項、第七十
    八條、第三百八十九條第一項第四款、第三百九十二條，判決如主文。
中      華      民      國    九十      年      九      月     十九     日
                                  臺灣苗栗地方法院苗栗簡易庭
~B法      官  曾明玉
右為正本係照原本作成。
如對本判決上訴，須於判決送達後廿日內向本院提出上訴狀。
~B法院書記官  陳俊元
中      華      民      國    九十      年      九      月     十九     日
~F0
~T32
┌─────────────────────────────────────────────────┐
│附表：至清償日止利息按週年利率百分之五計算                                九十年度苗簡字第四三三號│
├─┬───────────┬───────────┬───────────┬───────────┤
│編│  發      票      日  │  金              額  │ 利 息 起算日         │    支  票  號  碼    │
│號│                      │   （ 新 臺 幣 ）     │                      │                      │
├─┼───────────┼───────────┼───────────┼───────────┤
│１│九十年四月二十八日    │拾肆萬元            │九十年六月三十日      │0000000        │
└─┴───────────┴───────────┴───────────┴───────────┘


司法院資訊處製作；財團法人民間司法改革基金會備份。
